最高法院刑事判決　　　　　　　　　　　　　　　八十八年度台上字第六四三七號
　　上訴人　台灣高等法院檢察署檢察官
　　被　告　甲○○
右上訴人因被告業務上過失致人於死案件，不服台灣高等法院中華民國八十六年八月
三十日第二審判決（八十六年度交上訴字第一○九號，起訴案號：台灣台北地方法院
檢察署八十五年度偵字第一一九三五號），提起上訴，本院判決如左：
    主  文
原判決撤銷，發回台灣高等法院。
    理  由
本件原判決以公訴意旨略稱被告甲○○以駕駛營業大貨車為業，為從事業務之人，於
民國八十五年五月二十六日下午六時許，駕駛ＨＳＰ－四五號曳引車尾隨簡宗德駕駛
之ＬＬ－一○五號遊覽車，由台北往宜蘭方向行駛，途經濱海公路二九‧五公里處，
應注意應與前車保持安全距離，依當時情形，又無不能注意之情事，竟疏未注意，僅
與前車保持一個車身之距離，適有吳振興所駕駛之ＡＱ八四九二號自用小客車自宜蘭
往台北方向行駛，亦行經該處時，撞及ＬＬ－一○五號遊覽車後，打滑橫向衝進被告
車道，被告因而煞車不及撞及該車，並將吳振興所駕駛之小客車推向往台北方向車道
外側，致吳振興及搭坐其上之吳董秀容、吳顯裕、曲曉薇、吳孟霓五人當場死亡，因
認被告涉犯業務上過失致人於死罪嫌等情，惟經審理結果，被告於車禍之發生並無原
因，其犯罪不足證明，乃維持第一審諭知被告無罪之判決，駁回檢察官在第二審之上
訴，固非無見。
惟查：汽車於同一車道行駛時，後車與前車應保持隨時可以煞停之距離，道路交通安
全規則第九十四條第一項、道路交通管理處罰條例第五十八條第一款分別定有明文。
立法目的，在使前車發生狀況時，後車有採取必要安全措施之時間與空間，以維交通
安全。本件被告一再供稱肇事當時，伊車與前車僅保持一個車身之距離（偵查卷第九
十九頁反面、第一審卷第二十六頁、第四十一頁），如果屬實，足徵其當時與前車並
未保持安全距離，原判決亦認吳振興駕駛之小客車與簡宗德駕駛之遊覽車擦撞當時，
「其撞擊點距被告車極近」等情（原判決第二頁正面倒數第三、四行），再依卷內資
料顯示，肇事路段為彎路，肇事後，被告之車左、右輪先於其本車道上分別留下長八
‧二公尺及二一‧四公尺之煞車痕，再左斜侵入對向車道，並於左側路肩留下長二七
‧五公尺之煞車痕後，掉落於路肩下，曳引車並跨壓於死者車上（相驗卷第二十七頁
，偵查卷第一○○頁），參諸證人陳春來證稱：「（車禍發生）當時我在死者車後，
中間還有一部車，我聽到〞卡〞〞卡〞聲音，卡車（曳引車）就衝到我車道，撞到我
前面那部車，那部車車頭後轉，被卡車推了約六公尺，我的車頭就與他車頭相撞……
」等語（相驗卷第五十三頁）綜合觀之，肇事當時，被告之車已因剎車而於其本車道
上留下長八‧二公尺及二一‧四公尺之剎車痕，其衝力猶能將死者之車左斜推越左側
車道，再於左側路肩剎車留下長二七‧五公尺之剎車痕後，仍未能將車剎停，竟將死
者之車一併推落路肩下，足徵二車衝撞當時，被告之車衝力甚猛，肇事前車速不低。
按被告駕車行經彎道，如遵循規定減速慢行，並與前車保持隨時可以剎停之距離，縱
死者之車與被告之前車擦撞後突然打滑橫向衝入其車道，其是否仍無「及時反應而能
閃避之時間」（原判決第二頁正面倒數第二行），而得謂其之行經彎道未減速慢行，
及未與前車保持安全距離，於本件車禍之發生，並無相當之因果關係﹖尚非全無可疑
，實情究何﹖究肇事當時被告之車速為何﹖肇事路段左側路肩之該長二七‧五公尺之
剎車痕，是否為被告之車所留﹖原審未詳予查明，細心勾稽，遽行判決，自不足以昭
折服。檢察官上訴意旨指摘原判決違法，非無理由，認應發回更審，期臻翔適。
據上論結，應依刑事訴訟法第三百九十七條、第四百零一條，判決如主文。
中      華      民      國    八十八    年     十一     月     十一     日
                              最高法院刑事第二庭
                                  審判長法官  莊  來  成
                                        法官  呂  潮  澤
                                        法官  謝  俊  雄
                                        法官  蘇  振  堂
                                        法官  邵  燕  玲
      右正本證明與原本無異
                                              書  記  官
中      華      民      國    八十八    年     十一     月     十七     日
